【裁判字號】    90,交易,137
【裁判日期】    901019
【裁判案由】    過失傷害
【裁判全文】
臺灣宜蘭地方法院刑事判決                          九十年度交易字第一三七號
    公  訴  人  臺灣宜蘭地方法院檢察署檢察官
    被      告  丁○○
右列被告因過失傷害案件，經檢察官提起公訴（九十年度偵字第二一八五號），本院
判決如左：
    主  文
丁○○因過失傷害人，處有期徒刑貳月，如易科罰金，以參佰元折算壹日。
    事  實
一、丁○○於民國九十年四月十三日上午十時五十分許，擬駕駛停置於宜蘭縣壯圍鄉
    ○○路四八二號前之車牌號碼ＤＬ─八一一Ｏ號自用小客車，由南往北駛入車道
    內，本應注意起步前應注意前後左右有無車輛行人，並應讓行進中車輛優先通過
    ，而依當時情形雖天候雨、然有自然光線、無障礙物、視距良好，並無不能注意
    之情事，竟疏於注意，未留意該車道行進中之車輛，即貿然起步駛入車道，適由
    甲○○所駕駛車號Ｕ二─一Ｏ一Ｏ號自用小貨車搭載丙○○亦未依速限四十公里
    之規定行駛，而以六十公里之速度超速行駛，致二車發生撞擊，丙○○因而受有
右小腿挫傷、擦傷之傷害，丁○○於肇事後，在有偵查犯罪職權之機關尚不知何
    人為肇事者前，即主動向到現場處理事故之員警坦承肇事自首，並接受追訴、裁
    判。
二、案經丁○○向宜蘭縣警察局礁溪分局自首及被害人丙○○訴由宜蘭縣警察局礁溪
    分局報請臺灣宜蘭地方法院檢察署檢察官偵查起訴。
    理  由
一、訊據被告於前揭時、地與甲○○所駕駛之前揭自用小貨車發生撞及等事實坦承，
    惟否認有何過失傷害犯行，辯稱：當時起步前已經注意後方並無來車方才前進，
    當時是對方車輛自行撞及伊所駕駛之車輛等語，惟查，右揭事實業據告訴人丙○○於警、偵訊中及本院審理中指訴綦詳，另證人即甲○○於警訊中證述：當時我
    駕駛自小貨車由南往北直行，至事故發生地點時，自小客車要迴轉，但我見狀立
    即按鳴喇叭，但對方並無反應，於是踩剎車但仍撞上對方等語（見九十年四月八
    日警訊筆錄），被告於警訊中供述：當時為靜止狀態，搖下車窗見後方無來車，
    然後打左轉方向燈欲駛入快車道，還未駛入快車道時，便遭Ｕ二─一Ｏ一Ｏ號自
    用小貨車撞及等語，被告於鑑定委員會鑑定時供述：當時欲切入車道直行等語（
    見九十年六月十三日基宜鑑字第九ＯＯ二六三號鑑定意見書所載），綜合上述被
    告供述、告訴人指述及證人證述等情，輔以以本件道路交通事故調查表及甲○○
    之行車速度為六十公里等情綜合判斷，雖甲○○行車速度已經超過速限，然時速
    六十公里之速度，且當地視野寬廣（有卷附照片可參），若被告當時起步前有仔
    細察看後方車輛行進情形，仍非不得察覺，是由上述情節得見，被告當時起步時
    並未謹慎確認後方有無行進中之車輛欲通行便逕自起步，其對於本件車禍之肇致
    有過失，是被告之辯稱應為卸責之詞。此外，並有道路交通事故調查報告表一紙
    附卷足資佐證，且告訴人丙○○確因本件車禍而受有右小腿挫傷、擦傷等之傷害
    ，並有財團法人羅許基金會羅東博愛醫院診斷證明書一紙附卷足憑。
二、按行車前應注意起步前應顯示方向，注意前後左右有無障礙或車輛行人，並應讓
    行進中之車輛行人優先通行，道路交通安全規則第八十九條第一項第五款定有明
    文。本件被告駕駛自用小客車，自應注意上開規定，且依當時情形雖天候雨、然
    有自然光線、無障礙物、視距良好，又非不能注意，竟疏未注意，未謹慎確認讓
    行進中之車輛優先通行便貿然起步，致撞及甲○○駕駛之自用小客車，使車內乘
    客即告訴人丙○○受傷，其行為自有過失，其過失之行為並與告訴人之受傷具有
    相當因果關係。況本件車禍經送臺灣省基宜區車輛事故鑑定委員會鑑定結果，亦
    持相同之認定，有該會九十年六月十三日基宜鑑字第九ＯＯ二六三號鑑定意見書
    及台灣省車輛事故覆議鑑定委員會函文各一紙附卷足參，益證被告之行為有過失
    。從而，事證明確，被告犯行應堪予認定。另據證人即宜蘭縣礁溪分局員警忠孝
    派出所員警乙○○協同被告與告訴人前往事故發生現場確認事故發生位置及路段
    速限後，證人乙○○即員警到庭證述：當地為台二線一百五十五點五公里往北二
    百三十六點九公尺處，當地速限為四十公里等語（見本院九十年十月九日審理筆
    錄），且該一百五十五點五公里往北二百三十六點九公尺處之路段，其速限為四
    十公里之事實，亦有公路局第四區工程處頭城工務段九十年八月十四日（九十）
    四工頭字第四一六二號函文所附之台二線一百五十二公里又七百六十四公尺至一
    百五十七公里又三百六十二公尺道路速限標誌設置現況簡圖可資佐證，而據甲○○於台灣省基宜區行車事故鑑定委員會鑑定時陳述：當時車速約六十公里等語（
    見九十年六月十三日基宜區鑑字第九ＯＯ二六三台灣省基宜區車輛行車事故鑑定
    委員會鑑定意見書第伍項肇事分析項目第二點佐證資料第三點中所載），足見搭
    載告訴人之甲○○超速行駛亦有過失，但此僅係涉及民事賠償比例及相關求償之
    問題，並不因此排除被告過失傷害之犯行，被告仍難辭過失之責任，本件事證明
    確，被告犯行應堪予認定。
三、核被告駕駛自用小客車，因過失致使他人受傷，所為係犯刑法第二百八十四條第
    一項前段之過失傷害罪。核查被告於肇事後於警員前往現前場處理尚未知何人肇
    事時，被告當場承認為肇事人自首並接受追訴、裁判，此據被告供述在卷，並有
    宜蘭警察局礁溪分局自首調查表一紙附卷可稽，足認被告自首之事實，應依法減
    輕其刑。爰審酌被告之品行、對本件車禍發生被告過失之程度、對被害人身體健
    康所生之危害程度，因雙方對於賠償金額之差距無法達成共識，故迄今仍未與被
    害人達成民事和解，賠償被害人所受之損害等一切情狀，量處如主文所示之刑，
    並諭知易科罰金折算標準，以示懲儆。
據上論斷，應依刑事訴訟法第二百九十九條第一項前段，刑法第二百八十四條第一項
前段、第四十一條第一項，第六十二條前段、罰金罰鍰提高標準條例第一條前段，第
二條，判決如主文。
本案經檢察官廖允松到庭執行職務
中    華    民    國      九十      年       十       月      十九      日
                                       臺灣宜蘭地方法院交通法庭
                                           法  官  李  毓  華
右正本證明與原本無異。
如不服本判決，應於判決送達後十日內向本院提出上訴狀。(應附繕本)
                                           書記官  林  慶  生
中    華    民    國      九十      年       十       月     二十二     日
參考法條：
刑法第二百八十四條第一項前段
因過失傷害人者，處六月以下有期徒刑、拘役或五百元以下罰金。致重傷者，處一年
以下有期徒刑、拘役或五百元下罰金。


司法院資訊處製作；財團法人民間司法改革基金會備份。
